【裁判字號】    89,簡上,18
【裁判日期】    890531
【裁判案由】    清償借款
【裁判全文】
臺灣基隆地方法院民事判決  八十九年度簡上字第十八號
    上  訴  人  乙○○
    被上訴人    甲○○
右當事人間請求清償借款事件，上訴人對於中華民國八十八年十一月十五日本院基隆
簡易庭八十八年度基簡字第五二一號第一審判決提起上訴，本院第二審合議庭判決如
左：
    主      文
上訴駁回。
第二審訴訟費用由上訴人負擔。
    事      實
甲、上訴人方面：
  一、聲明：求為判決：(1)原判決廢棄(2)駁回被上訴人在第一審簡易之訴。
  二、陳述：除與原審判決書所載者相同茲予引用外，補稱：
      (1)上訴人係於民國七十六年一月十一日向被上訴人借款新台幣（下同）二十萬
        元，期限至七十六年七月十三日止，此乃係一年或不及一年之定期給付債權
        ，其各期給付請求權，因五年間不行使而消滅，民法第一百二十六條定有明
        文，原審判決對此置之不理，此乃判決違背法令者也。
      (2)上訴人曾在被上訴人住處從事煮飯等勞務工作三十個月，每月薪金一萬元，
        共計三十萬元，皆未收取，主張以此三十萬元之報酬請求權與被上訴人之債
        款債權互為抵銷，抵銷後上訴人已無積欠被上訴人債務。
  三、證據：援用原審之證據方法，及聲請傳喚證人連火德，並提出照片二紙。
乙、被上訴人方面：
  一、聲明：求為判決：駁回上訴。
  二、陳述：除與原審判決書所載者相同茲予引用外，補稱：
      (1)本件系爭債權為普通債權，與民法第一百二十六條所定之一年或不及一年定
        期給付之債權不同，按民法第一百二十六條所載其他一年或不及一年之定期
        給付債權，係指與利息等同一性質之債權而言；至普通債權之定有給付期間
        ，或以一債權而分作數期給付者，不包括在內，司法院二十四年院字第一二
        二七號解釋參照。上訴人主張時效抗辯，顯有誤會。
      (2)被上訴人並無以每月一萬元之薪資僱人煮飯之需要，在自助餐就食，每日百
        元已足，月計僅三千元，無須自己買米買菜又僱人煮飯之理。至於上訴人以
        薪資抵償債務之詞，係臨訟杜撰，不能採信。
  三、證據：援用原審之證據方法。
    理  由
一、本件被上訴人起訴主張上訴人於七十六年一月十一日向其借款二十萬元，並約定
    七十六年七月十二日歸還，詎料迄今被告均未清償，故依借貸法律關係提起本件
    訴訟等語。上訴人雖自認確曾向被上訴人借款，惟以上訴人曾在被上訴人住處從
    事煮飯等勞務工作三十個月，每月薪金一萬元，共計三十萬元，皆未收取，主張
    以此三十萬元之報酬請求權與被上訴人之債款債權互為抵銷，抵銷後上訴人已無
    積欠被上訴人債務，縱使審理結果認為上訴人仍應償還該借款，惟該借款請求權
    已罹於民法第一百二十六條消滅時效，爰提出時效抗辯，被上訴人亦不得請求等
    語。經查：
    (1)被上訴人主張借款之事實，業據被上訴人提出一紙借據為證，且上訴人對曾向
      被上訴人借款一事亦不爭執，應堪信為真實。
    (2)至於上訴人主張曾在被上訴人住處從事煮飯等勞務工作三十個月，每月薪金一
      萬元，共計三十萬元，皆尚未收取，以之主張抵銷云云，然此已為被上訴人所
      否認，上訴人雖聲請傳喚證人謝天生、連火德到庭作證，並提出照片二紙為證
      ，惟證人謝火生、連火德之證述僅為曾聽上訴人說過要到被上訴人家中煮飯，
      至於對於被上訴人是否有與上訴人約定以每月一萬元之薪水僱請其至家中煮飯
      則不知情，而照片二紙亦只能說明二人關係密切，均無法證明以實其說，其主
      張實難採取，故上訴人此部分所辯尚無可採。
    (3)又按民法第一百二十六條所謂一年或不及一年之定期給付債權，係指基於一定
      法律關係，因每次一年以下期間之經過順次發生之債權而言，其清償期在一年
      以內之債權，係一時發生且因一次之給付即消滅者，不包含在內（最高法院二
      十八年度上字第六０五號判例可資參照）。本件系爭借款債權乃係清償期在一
      年以內之普通債權，並非民法第一百二十六條所謂一年或不及一年之定期給付
      債權，上訴人主張時效抗辯，於法不合，要難准許。
三、從而被上訴人本於消費借貸之法律關係，請求上訴人應給付被上訴人二十萬元，
    及自七十六年七月十三日起至清償日止按年息百分之五計算之利息，為有理由，
    應予准許。原審為上訴人敗訴之判決，並無不合。上訴意旨指摘原判決不當，求
    予廢棄改判，為無理由，應予駁回。
四、據上論結，本件上訴為無理由，依民事訴訟法第四百三十六條之一第三項、第四
    百四十九條第一項、第七十八條，判決如主文。
中      華      民      國    八十九    年      五      月    三十一    日
~B台灣基隆地方法院民事庭
~B    審判長法官  李  木  貴
~B          法官  何  怡  穎
~B          法官  林  李  達
右正本與原本無異。
本件不得上訴。
中      華      民      國      八十九    年      六      月     二     日
~B    法院書記官  盧  小  芬


司法院資訊處製作；財團法人民間司法改革基金會備份。
